---
title: "Eindproject David + Harold"
author: "David"
date: "2 februari 2018"
output: html_document
---

```{r setup, include=FALSE}
knitr::opts_chunk$set(echo = TRUE)
```


In dit project wordt gewerkt met een toxcast database. In deze databse staat allerelei informatie over het effect van bepaalde chemsiche stoffen op bepaalde organismen. Het effect wordt weergegeven aan de hand van de maximale of minimale dosis waarbij er wel/geen effect te zien is. De databse bevat heel veel observaties en variabelen en het is in dit verslag de bedoeling daar iets uttigs uit te halen. Het doel in dit verslag is om de dataset eerst tidy te maken, dus overbodige informatie, of informatie die niet goed is wordt verwijderd. Vervolgens wordt er gekeken naar het effect van het aantal dagen/weken die er is toegeveogd van bepaalde chemische klassen van stoffen op de hdt. Dit verslag is door twee mensen gemaakt, Harold en David. Het eerste deel bevat het onderzoek van David, de tweede het onderzoek van Harold. Beide komen op hetzelfde neer qua uitslag, echter het is beide wat anders geprogrammeerd. 

```{r setup2, include=FALSE}
knitr::opts_chunk$set(echo = TRUE)
```

## R Markdown

```{r}
library(tidyverse)
```

```{r}
library(rprojroot)
root <- find_root_file(criterion = is_rstudio_project)
root
```

```{r}
##dataset toxcast inlezen in R
path_to_mondial <- file.path(root, "capstone", "data", "toxcast", "toxrefdb_nel_lel_noael_loael_summary_AUG2014_FOR_PUBLIC_RELEASE.csv")
mondial <- read_csv(path_to_mondial)
```

```{r}
library(tidyverse)
```

```{r}
## selecteren data van usability op 1 en 2, omdat deze bruikbaar zijn(zie het word document)
tox_0.1 <-  filter(mondial, mondial$usability == c(1:2))
tox_0.1
```

```{r}
##bekijken hoeveel unieke variableen in de kolom "usability" zitten, na het tidy te hebben gemaakt op 1 en 2.
unique(tox_0.1$usability)
```

```{r}
## belangrijke kolommen geselecteerd em zo de dataset tidy grmaakt. Usability is eruit gehaald, deze is nu niet meer relevant. lel_dose is toegevoegd omdat ik deze wil gebruiken voor mijn grafiek, de andere zijn erin omdat deze ons relevant leken. 
tox_0.2 <- tox_0.1[,c("entry_status_id","species_id", "species", "admin_route", "admin_method", "dose_start", "dose_start_unit", "dose_end", "dose_end_unit", "dose_unit", "purity", "lel_dose", "chemical_name", "chemical_sets", "hdt", "ldt")]

tox_0.2
```

```{r}
##tidy maken op entry status, zodat alleen een entry status van 1 mee gewerkt gaat worden.
tox_0.3 <-  filter(tox_0.2, tox_0.2$entry_status_id == 1)
tox_0.3
```



```{r}
## check hoeveel variabelen de kolom entry status bevat, nadat deze op 1 is tidy gemaakt
unique(tox_0.3$entry_status_id)
```


```{r}
##check hoeveel diersoorten er nog over zijn na het tidy maken
unique(tox_0.3$species)
```
Er wordt naar de muis en de hond onderzoek gedaan door David Vos, vervolgens doet Harold van Veldhuizen dit voor de rat en het konijn.
```{r}
##dataset voor muis maken
tox_0.3_mouse <-  filter(tox_0.3, tox_0.3$species == "mouse")
tox_0.3_mouse 
```

```{r}
##dataset voor hond maken
tox_0.3_dog <-  filter(tox_0.3, tox_0.3$species == "dog")
##alleen oral toegediend erin(hiervan is het merendeel namelijk)
tox_0.3_dog <- filter(tox_0.3_dog, tox_0.3_dog$admin_route == "Oral")
tox_0.3_dog

```

```{r}
##dataset voor muis maken
tox_0.3_mouse <-  filter(tox_0.3, tox_0.3$species == "mouse")
##alleen oral toegediend erin(hiervan is het merendeel namelijk)
tox_0.3_mouse <- filter(tox_0.3_mouse, tox_0.3_mouse$admin_route == "Oral")
tox_0.3_mouse
```



```{r}
## install.packages("tidyverse")
library(tidyverse)
```



Doel: aantal dagen/weken/maanden/jaren (premating)  toegediend (dus dose_end in dagen/weken uitzetten tegenover de hdt, voor hond en muis.

```{r}
##bekijken hoeveel soorten er zijn van dose_end_unit, zodat bepaald kan worden welke gekozen moet worden
ggplot(data = tox_0.3_mouse) + 
  geom_bar(mapping = aes(x = dose_end_unit))
```


```{r}
##we kiezen week, omdat hiervan de meeste data is en dit zal het mooiste een grafiek weergeven
tox_0.3_mouse_week <- filter(tox_0.3_mouse, tox_0.3_mouse$dose_end_unit == "week")
tox_0.3_mouse_week
```


```{r}
ggplot(data = tox_0.3_mouse_week) + 
  geom_point(mapping = aes(x = dose_end, y = hdt))
```

In deze grafiek is te zien dat er niet echt een duidelijke conclusie te trekken is uit het verband tussen de dose_end en de hdt.


```{r}
##nieuwe grafiek, met extra groep, namelijk chemical sets
grafiek_muis <- ggplot(data = tox_0.3_mouse_week) + 
  geom_point(mapping = aes(x = dose_end, y = hdt, color = chemical_sets))

muis_laatste <- grafiek_muis + ggtitle("Invloed lengte toediening op de hdt van de muis") + xlab("weken toegediend") + ylab("hoogte van de dosis (mg/kg/dag)")

muis_laatste
                           
```




```{r}
##zelfde verhaal voor de hond, ook hier eerst sorteren op week
tox_0.3_dog_week <- filter(tox_0.3_dog, tox_0.3_dog$dose_end_unit == "week")
tox_0.3_dog_week

```

```{r}
##eindgrafiek voor hond maken
grafiek_hond <- ggplot(data = tox_0.3_dog_week) + 
  geom_point(mapping = aes(x = dose_end, y = hdt, color = chemical_sets))

hond_laatste <- grafiek_hond + ggtitle("Invloed lengte toediening op de hdt van de hond") + xlab("weken toegediend") + ylab("hoogte van de dosis (mg/kg/dag)")

hond_laatste
```
        

Harold heeft in de hieronder staande code het effect onderzocht van de genoemde chemicalien sets op ratten en konijnen. eigenlijk gaat het hier om bij welke dosis er nog net geen effect optreed in het nageslacht.


```{r}
## verwerking van enkel rabbit en rat (wordt dus nieuw tabel met enkel rabbit en rat)

tox_rabbit_rat <- subset(tox_0.3, tox_0.3$species_id == c(1,3))
tox_rabbit_rat
```

```{r}
##verdere cleanup van tox_rabbit_rat hier kijken we naar het het effect over een generatie met orale toediening
unique(tox_rabbit_rat$admin_route)
##^hieruit bleek dat er hoofdletters in zaten :( 
## vernietegen van hoofdletters
tox_rabbit_rat$admin_route <- tolower(tox_rabbit_rat$admin_route)

tox_rabbit_rat$chemical_name <- tolower(tox_rabbit_rat$chemical_name)

tox_rabbit_rat$chemical_sets <- tolower(tox_rabbit_rat$chemical_sets)

tox_rabbit_rat_oral <- subset(tox_rabbit_rat, tox_rabbit_rat$admin_route == "oral")

tox_rabbit_rat_oral_gen <- subset(tox_rabbit_rat_oral, tox_rabbit_rat_oral$dose_end_unit == "generation")

unique(tox_rabbit_rat_oral_gen$species_id)
##bij rabbit gebruiken ze GD (Draag tijd vanaf bevruchting tot geboorte) dus nu enkel rat kijken konijn later

tox_rat_oral_gen <- tox_rabbit_rat_oral_gen

unique(tox_rat_oral_gen$dose_end)
## enkel met dose end 2 selecteren om resultaten beetje het zelfde te houden
tox_rat_oral_gen_0.1 <- subset(tox_rat_oral_gen, tox_rat_oral_gen$dose_end == 2)
unique(tox_rat_oral_gen_0.1$dose_end)


```

```{r}
##verder subsetten
tox_rat_oral_gen_0.2 <- tox_rat_oral_gen_0.1[,c("species", "ldt","hdt", "dose_unit","dose_start", "dose_start_unit", "chemical_name", "chemical_sets")]
tox_rat_oral_gen_0.2

##ze hebben niet allemaal de zelfde naam moeten we even veranderen
unique(tox_rat_oral_gen_0.2$dose_start_unit)
tox_rat_oral_gen_0.2[tox_rat_oral_gen_0.2=="days (premating)"] <- "days"
tox_rat_oral_gen_0.2[tox_rat_oral_gen_0.2=="day"] <- "days"
tox_rat_oral_gen_0.2[tox_rat_oral_gen_0.2=="weeks (premating)"] <- "weeks"
tox_rat_oral_gen_0.2[tox_rat_oral_gen_0.2=="week"] <- "weeks"
##nu enkel nog maar days en weeks over

tox_rat_oral_gen_0.2_days <- subset(tox_rat_oral_gen_0.2, tox_rat_oral_gen_0.2$dose_start_unit == "days")
tox_rat_oral_gen_0.2_weeks <- subset(tox_rat_oral_gen_0.2, tox_rat_oral_gen_0.2$dose_start_unit == "weeks")
##nu 2 subsetjes van de data wat betreft weeks en days
```

```{r}
##order op dose start
tox_rat_oral_gen_0.2_days <-  tox_rat_oral_gen_0.2_days[order(tox_rat_oral_gen_0.2_days$dose_start),]
tox_rat_oral_gen_0.2_days
tox_rat_oral_gen_0.2_weeks <- tox_rat_oral_gen_0.2_weeks[order(tox_rat_oral_gen_0.2_weeks$dose_start),]
tox_rat_oral_gen_0.2_weeks
ggplot() +
    geom_point(aes(tox_rat_oral_gen_0.2_days$hdt, tox_rat_oral_gen_0.2_days$dose_start)) +
    geom_point(aes(tox_rat_oral_gen_0.2_days$ldt, tox_rat_oral_gen_0.2_days$dose_start))
```

```{r}
##data van weeks en die van days bij elkaar gedaan, hier staat de x as voor weeks nog in weeks
ggplot() +
    geom_point(data= tox_rat_oral_gen_0.2_days, aes(tox_rat_oral_gen_0.2_days$dose_start, tox_rat_oral_gen_0.2_days$hdt), colour= "blue", alpha= 1) +
    geom_point(data= tox_rat_oral_gen_0.2_days, aes(tox_rat_oral_gen_0.2_days$dose_start, tox_rat_oral_gen_0.2_days$ldt), colour="red", alpha= 1) +
    geom_point(data=tox_rat_oral_gen_0.2_weeks, aes(tox_rat_oral_gen_0.2_weeks$dose_start, tox_rat_oral_gen_0.2_weeks$hdt), colour= "yellow", alpha= 1) +
    geom_point(data=tox_rat_oral_gen_0.2_weeks, aes(tox_rat_oral_gen_0.2_weeks$dose_start, tox_rat_oral_gen_0.2_weeks$ldt), colour= "purple", alpha= 1)

```

```{r}
##data van de weeks subset uitgezet
ggplot() +
  geom_point(data=tox_rat_oral_gen_0.2_weeks, aes(tox_rat_oral_gen_0.2_weeks$dose_start_days, tox_rat_oral_gen_0.2_weeks$hdt), colour= "black", alpha= .1) + geom_jitter(aes(tox_rat_oral_gen_0.2_weeks$dose_start_days, tox_rat_oral_gen_0.2_weeks$hdt), colour= "black", alpha= .8)
```

```{r}
#extra colom van weken naar dagen
tox_rat_oral_gen_0.2_weeks$dose_start_days <- tox_rat_oral_gen_0.2_weeks$dose_start * 7
#vernietegen laatste waarde (uitbeiter)
tox_rat_oral_gen_0.3_weeks <-  tox_rat_oral_gen_0.2_weeks[-nrow(tox_rat_oral_gen_0.2_weeks),]
```



```{r}
##weeks en days over elkaar heen dit zorgt voor ruimweg zelfde data
dose_hoogte_vs_dose_start <- ggplot() +
  geom_point(data=tox_rat_oral_gen_0.3_weeks, aes(tox_rat_oral_gen_0.3_weeks$dose_start_days, tox_rat_oral_gen_0.3_weeks$hdt), colour= "blue", alpha= .5) + 
  geom_jitter(aes(tox_rat_oral_gen_0.3_weeks$dose_start_days, tox_rat_oral_gen_0.3_weeks$hdt), colour= "black", alpha= .8) + 
  geom_point(data= tox_rat_oral_gen_0.2_days, aes(tox_rat_oral_gen_0.2_days$dose_start, tox_rat_oral_gen_0.2_days$hdt), colour= "blue", alpha= .1) +
  geom_jitter(aes(tox_rat_oral_gen_0.2_days$dose_start, tox_rat_oral_gen_0.2_days$hdt), alpha= .6)

dose_hoogte_vs_dose_start + ggtitle("ratten") + xlab("dagen premating toegediend") + ylab("hoogte van de dosis (mg/kg/dag)")

```

```{r}
 
dose_hoogte_vs_dose_start_1.2 <- ggplot()+
    geom_jitter(data = tox_rat_oral_gen_0.2_days, aes(tox_rat_oral_gen_0.2_days$dose_start, tox_rat_oral_gen_0.2_days$hdt, color= chemical_sets), alpha= 1)

dose_hoogte_vs_dose_start_1.3 <- ggplot()+
    geom_point(data = tox_rat_oral_gen_0.2_days, aes(tox_rat_oral_gen_0.2_days$dose_start, tox_rat_oral_gen_0.2_days$hdt, color= chemical_sets), alpha= 1)

rat_eind <- dose_hoogte_vs_dose_start_1.2 + ggtitle("ratten") + xlab("dagen premating toegediend") + ylab("hoogte van de dosis (mg/kg/dag)")

rat_eind_.2 <- dose_hoogte_vs_dose_start_1.3 + ggtitle("ratten") + xlab("dagen premating toegediend") + ylab("hoogte van de dosis (mg/kg/dag)")
```


```{r}
###########################################
# NU VERDER MET KONIJN ZELFDE VERHAAL ISH #
###########################################
```


```{r}
##subsetten op enkel rabbit
tox_rabbit <- subset(tox_rabbit_rat, tox_rabbit_rat$species == "rabbit")
##subsetten op enkel oral
tox_rabbit_oral <- subset(tox_rabbit, tox_rabbit$admin_route == "oral")
##verder subsetten
tox_rabbit_oral_0.1 <- tox_rabbit_oral[,c("species", "ldt","hdt", "dose_unit","dose_start", "dose_start_unit", "chemical_name", "chemical_sets")]
tox_rabbit_oral_0.1
##GD naar gd (tidydata)
tox_rabbit_oral_0.1[tox_rabbit_oral_0.1=="GD"] <- "gd"
unique(tox_rabbit_oral_0.1$dose_start_unit)
##sorteren data op toenemende dose_start
tox_rabbit_oral_0.2_GD <-  tox_rabbit_oral_0.1[order(tox_rabbit_oral_0.1$dose_start),]
tox_rabbit_oral_0.2_GD
#hdt uitzetten tegen over dose_start
ggplot()+
    geom_point(data = tox_rabbit_oral_0.2_GD, aes(tox_rabbit_oral_0.2_GD$hdt, tox_rabbit_oral_0.2_GD$dose_start), colour= "red")

```

```{r}
#hdt uitzetten tegen over dose_start
dose_hoogte_vs_dose_start_rabbit <- ggplot()+
    geom_jitter(data = tox_rabbit_oral_0.2_GD, aes(tox_rabbit_oral_0.2_GD$dose_start, tox_rabbit_oral_0.2_GD$hdt, color= chemical_sets), alpha= 1)

rabbit_eind <- dose_hoogte_vs_dose_start_rabbit + ggtitle("konijnen") + xlab("dagen premating toegediend") + ylab("hoogte van de dosis (mg/kg/dag)")

```

```{r}
rabbit_eind
rat_eind
muis_laatste
hond_laatste
```

results:
interesant is te zien dat de data niet heel bvijzonder verschillend is wat betreffend de (6 en 7) premating toegediend wel is duidelijk te zien dat de set "phase1v1;phase1v2;tox21" het meest is getest waardoor deze ook een mooi resultaat laat zien. dit effect is hetzelfde wanneer men kijkt naar de ratten. bij ratten valt er op dat er duidelijk 1 optima is wat betreft maximaal toedienbare dosis op x dagen premating toegediend waarbij er nog geen effect is te ziern op de daarop volgende generatie.

conclusion:
het optima wat betreft ratten ligt zo rond de 70 dagen premating toegedoen qua konijnen ligt dit rond de 7 dagen. zelf zou ik ervoor plijten om nog meer testen te doen wat betreft konijnen om te kijken of er ergens een duidelijk optima ligt. ook zou er voor beide kunnen worden gekeken of er nog verschillende effecten zijn wanneer er per chemische stof wordt gekeken.

In de grafiek "invloed lengte toediening op de hdt van de muis" & "invloed lengte toediening op de hdt van de hond" is te zien dat er niet echt een duidelijke conclusie te trekken is uit het verband tussen de dose_end en de hdt.


